【裁判字號】    95,基小,2588
【裁判日期】    951227
【裁判案由】    清償債務
【裁判全文】
臺灣基隆地方法院基隆簡易庭民事判決
原      告  黃文平即亞慶工程行
被      告  華富工程有限公司
法定代理人  甲○○
訴訟代理人  乙○○
上列當事人間請求清償債務事件，本院於95年12月22日言詞辯論
終結，判決如下：
    主  文
被告應給付原告新臺幣柒萬元。
訴訟費用新臺幣壹仟元由被告負擔。
本判決得假執行。
    事實及理由
一、原告起訴後於言詞辯論期日時，基於同一基礎事實，而為就
    法定遲延利息之請求為撤回，於法並無不合。
二、原告起訴主張：被告於94年3月2日起，先後由其公司工地人
    員向原告租用吊車10次，租金共新臺幣（下同）7萬元，尚
    未清償，經原告向被告公司請款，被告以系爭租金乃為其定
    作人即第三人東聯公司租用而拒絕支付未果，然原告未曾與
    東聯公司有生意往來，本因與被告公司過去之生意往來而出
    租吊車，並信被告公司人員才將吊車出租與被告公司，自應
    由被告給付系爭款項，為此提起本訴，請求被告給付上開系
    爭款項。
三、被告就原告提出之工作簽單影本10張內容之真正，對於原告
    主張上開均系被告公司工地工人以被告公司名義向原告租用
    吊車及租用金額之事實亦不爭執，惟其抗辯略以：被告竟以
    工地人員向原告租用吊車，乃因被告向第三人東聯公司承包
    工程，因工地現場須使用吊車，東聯公司一時找不到可租之
    處，被告公司人員因識原告，乃以被告公司名義向原告叫租
    吊車，東聯公司答應由其給付租金，未料東聯公司事後未信
    守承諾支付系爭款，原告應向東聯公司請求。
四、被告就原告提出之工作簽單影本10張內容之真正，對於原告
    主張上開均系被告公司工地工人以被告公司名義向原告租用
    吊車及租用金額之事實亦不爭執，則系爭吊車租賃關係自非
    存在於原告與第三人東聯公司，縱東聯公司有向被告為債務
    承擔之承諾，未經原告承諾，自不生效力，此觀民法第301
    條規定甚明，被告以系爭債務之債務人為東聯公司之抗辯，
    自無足採。又按由自己之行為表示以代理權授與他人，或知
    他人表示為其代理人而不為反對之表示者，對於第三人應負
    授權人之責任，民法第169條前段定有明文；故第三人主張
    有表見之事實，係有權代理為理由，其表見代理行為成立時
    ，本人即應負授權人之責任，參見最高法院52年度臺上字第
    1719號判例甚明，蓋非如此規定及解釋，不足以保護信賴表
    見代理之第三人，無法免其遭受不測之損害也。本件縱使如
    被告所言該公司係向東聯公司承包一部分工程，向原告租用
    吊車部分本非其承攬範圍，然該被告工地人既係出面以被告
    名義向原告租用吊車，原告開立之工作簽單所載承租人均為
    被告公司，則由被告公司之受僱人即是代理被告而為系爭租
    賃，被告仍係系爭租賃關係之承租人，乃兩造所不爭執之事
    實，則縱使被告公司事前未授與其受僱人代理權，亦顯然係
    第三人以被告名義向原告租賃，為被告所不反對，原告既主
    張被告與該東聯公司間之內部關係，非原告所知悉，被告公
    司自應負責任，探求其真意，即係主張被告受僱人與被告間
    有此事實乃有表見之事實，係有權代理，表見代理行為成立
    ，依民法第169條之規定，本人即被告自應負授權人之責任
    ，亦即被告仍應負系爭租賃關係之承租人責任。至於東聯公
    司違反與被告間之約定，未就系爭租金給付原告或被告，亦
    乃屬東聯公司與被告間之紛爭，不在本件應審酌之範圍，併
    此敘明。
五、從而，本件原告依系爭動產租賃關係之租金請求權，請求被
    告給付如主文第1項所示之金額，於法洵屬正當，應予准許
    。
六、本判決係適用民事小額程序所為被告敗訴之判決，依民事訴
    訟法第436條之20之規定，應依職權宣告假執行，爰依職權
    宣告之。
七、據上論結，本件原告之訴為有理由，應依民事訴訟法第436
    條之23、第436條第2項、第78條、第436條之19第1項、第
    436條之20規定，判決如主文。
中    華    民    國    95    年    12    月    27    日
                  基隆簡易庭法  官  李木貴
以上正本係照原本作成。
對於本件判決如有不服，應於收受送達後20日內向本院提出上訴
書狀，上訴於本院合議庭，並按他造當事人之人數附具繕本。
當事人之上訴，非以判決違背法令為理由不得為之，上訴狀應記
載上訴理由，表明下列各款事項：
(一)原判決所違背之法令及其具體內容。
(二)依訴訟資料可認為原判決有違背法令之具體事實。
中    華    民    國    95    年    12    月    27    日
                            書記官  林蔚菁


司法院資訊處製作；財團法人民間司法改革基金會備份。
